臺灣高等法院民事判決
111年度上字第296號
上  訴  人  許承基即和眾綜合診所
訴訟代理人  林承佑  
被 上訴 人  王璽雅    
            李東衛  
上列當事人間請求給付違約金等事件，上訴人對於中華民國111
年1月13日臺灣臺北地方法院第一審判決（109年度訴字第8540號
）提起上訴，並為訴之追加，本院於111年9月6日言詞辯論終結
，判決如下：
    主      文
上訴及追加之訴均駁回。
第二審訴訟費用（含追加之訴部分）由上訴人負擔。
    事實及理由
按第二審訴之變更或追加，非經他造同意不得為之，但請求之
　基礎事實同一者，或擴張或減縮應受判決事項之聲明者，不在
  此限，民事訴訟法第446條第1項、第255條第1項第2、3款定有
  明文。本件上訴人及原上訴人國際管理聯合顧問診所有限公司
  （下稱國管公司）於原審主張：㈠被上訴人李東衛前與國管公
  司簽立醫師合作契約書（下稱系爭契約）而於上訴人獨資設立
  之和眾綜合診所（下稱和眾診所）執行醫療業務，卻有性騷擾
  診所員工、病患及與被上訴人王璽雅有不當金錢及男女關係之
  違約行為，故依系爭契約第8條第2、3項之約定，請求李東衛
  給付違約金新臺幣（下同）100萬元予國管公司，並加計自起
  訴狀繕本送達翌日起算之法定遲延利息。㈡李東衛因有前述不
  當關係，致使王璽雅於民國108年9月17日上午前往診所找李東
  衛談判，並發生毀損醫療器具，及於診所持刀欲追砍李東衛之
  事故（下稱系爭事故），造成上訴人與國管公司之商譽受損，
  故依民法第184條第1項前段、第185條、第195條第1項規定，
  請求王璽雅賠償上訴人所受財物損失4萬5,000元，及被上訴人
  連帶賠償上訴人與國管公司所受商譽損失共100萬元，並均加
  計自起訴狀繕本送達翌日起算之法定遲延利息；另請求被上訴
  人應先位於和眾診所門口各張貼道歉啟事30日，備位於聯合報
  各刊登道歉啟事1日。原審判命王璽雅給付上訴人4萬5,000元
  本息，駁回上訴人及國管公司之其餘請求，其二人對於其受敗
  訴判決部分不服，提起上訴（另王璽雅就其受敗訴判決部分，
  未據聲明不服，不在本院審理範圍）。嗣國管公司於本院第二
  審程序中，撤回上訴（見本院卷第219頁）；上訴人則就系爭
  事故造成其商譽受損部分撤回對李東衛之起訴，並對王璽雅追
  加民法第184條第2項規定為請求權基礎，及減縮其請求金額為
  95萬5,000元本息，以及不再請求王璽雅刊登道歉啟事；另基
  於李東衛對診所員工及病患為性騷擾行為之同一基礎事實，追
  加主張李東衛之行為違反兩造間之委任契約義務，構成債務不
  履行（加害給付），依民法第227條第2項、第227條之1準用第
  195條規定，請求李東衛賠償伊所受財產及非財產上損害各50
  萬元，並加計自111年4月2日（即同年3月29日民事上訴理由補
  充狀繕本送達之翌日）起算之法定遲延利息（見本院卷第126
　、220至221頁）。其所為訴之減縮及追加，核與前揭民事訴訟
  法規定相符，均應予准許。
上訴人主張：伊為和眾診所（獨資醫療機構）之負責醫師，王
  璽雅因與該診所駐診醫師李東衛有感情及金錢糾葛，竟於108
  年9月17日上午前往該診所找李東衛談判，並在診所持刀追砍
  李東衛發生系爭事故，造成事發時在場之病患恐慌，並損及診
  所商譽，以致病患不再回診、營收減少，伊精神上亦因此受痛
  苦，受有財產（即營收減少）及非財產上損害各47萬7,500元
  。另李東衛自107年10月21日起與伊成立委任關係而在和眾診
  所駐診執行醫療業務，其明知負有不得於職場上性騷擾診所員
  工或病患之契約附隨義務，竟於108年2月10日晚間以討論工作
  為由，邀約甫於同年1月21日到職之護理師A女（真實姓名詳卷
  ）外出，並在新北市府中捷運站公園突然牽起該女之手、緊抱
  ，並試圖親吻A女唇部，A女因此深受困擾，於同年2月18日向
  伊辭職。伊於同年2月14日已就此事召開會議，並要求李東衛
  致歉，詎其於同年月23日下午竟又利用在診間為病患B女（真
  實姓名亦詳卷）看診之機會，抓住該女手臂，說其高、骨架大
  及自己已離婚等語，造成B女倍感不適，事後輾轉向伊投訴。
  李東衛之前述行為，已構成債務不履行（加害給付），造成伊
  之商譽受損，病患流失、營收銳減，且精神上受有痛苦，亦受
  有財產上（即營收減少）及非財產上損害各50萬元等情。爰就
  王璽雅部分依民法第184條第1項前段、第2項及第195條規定，
  李東衛部分依同法第227條第2項、第227條之1準用第195條規
  定，求為命王璽雅給付95萬5,000元、李東衛給付100萬元，並
  依序加計自起訴狀繕本繕本送達翌日及111年4月2日起算法定
  遲延利息之判決（原審就前述上訴人依民法第184條第1項前段
  及第195條規定請求王璽雅給付部分，為上訴人敗訴之判決，
  上訴人不服，提起上訴，並為訴之減縮及追加，如前所述）。
  並於本院聲明：㈠原判決關於駁回上訴人後開第二項之訴及該
  部分假執行之聲請均廢棄。㈡上開廢棄部分，王璽雅應再給付
  上訴人95萬5,000元，及自起訴狀繕本送達翌日起至清償日止
  ，按年息5%計算之利息。㈢李東衛應給付上訴人100萬元，及自
  111年4月2日起至清償日止，按年息5%計算之利息。㈣願供擔保
  ，請准宣告假執行。
被上訴人答辯聲明：㈠上訴及追加之訴均駁回。㈡如受不利判決
  ，願供擔保請准宣告免為假執行。並分別抗辯如下：
㈠王璽雅：伊因遭李東衛騙取金錢100萬元，方於事發當日至和眾
  診所找李東衛催討債務，過程中雖有摔壞診所物品或持刀追逐
  之過激行為，然事後已受刑事處罰並同意賠償該診所之物品損
  失。惟系爭事故發生後雖經媒體報導，然其報導內容並未揭露
  診所名稱，且係聚焦於伊以非理性方式向醫師索討債務之情事
  ，上訴人在社會上之評價並未因此受到貶損，所舉證據亦不足
  以證明和眾診所係因此事流失病患或營收減少，故上訴人請求
  伊賠償其他財產（即營收減少）或非財產上損害，俱屬無據等
  語。
㈡李東衛：伊與上訴人並無契約關係，當初係由訴外人國管公司
  之李相台醫師面試，並以試行合作為名，邀約伊至和眾診所駐
  （兼）診，嗣伊於108年8月7日與國管公司正式簽立合作契約
  書，同意於108年8月8日至109年2月1日間每週至少至和眾診所
  駐診33小時。伊於和眾診所駐診期間，並無性騷擾A、B二女之
  行為，應純屬彼此認知不同所生之誤會，伊對上訴人應不負債
  務不履行之責；且上訴人所舉證據，亦不足以證明其有因此受
  到財產（即營收減少）或非財產上損害之情事等語。
關於王璽雅部分：
㈠按因故意或過失，不法侵害他人之權利者，負損害賠償責任；
  違反保護他人之法律，致生損害於他人者，負賠償責任。民法
  第184條第1項前段、第2項前段分別定有明文。所謂違反保護
  他人之法律者，係指以保護他人為目的之法律，亦即一般防止
  妨害他人權益或禁止侵害他人權益之法律而言；或雖非直接以
  保護他人為目的，而係藉由行政措施以保障他人之權利或利益
  不受侵害者，亦屬之。是醫療法第106條第3項規定：「對於醫
  事人員或緊急醫療救護人員以強暴、脅迫、恐嚇或其他非法之
  方法，妨害其執行醫療或救護業務者，處3年以下有期徒刑，
  得併科新臺幣30萬元以下罰金。」，其立法目的，乃為使醫療
  機構之醫療業務得以順利進行，及有效維護病人與醫護人員之
  安全，核屬保護他人之法律。
㈡查和眾診所係以上訴人為負責醫師，依醫療法第4條、第15條、
  第18條第1項等規定申請設立之獨資醫療機構，有其醫療機構
  開業執照可佐（見本院卷第169頁）。又王璽雅於108年9月17
  日上午，因與和眾診所之駐診醫師李東衛有金錢及感情糾紛，
  而至該診所找李東衛談判並發生系爭事故，事後王璽雅已因前
  述行為涉及犯罪經檢察官提起公訴，並經原法院109年審簡字
  第1766號刑事簡易判決認定其犯刑法第354條毀損及醫療法第1
  06條第3項以強暴方法妨害醫事人員執行醫療業務等罪名，而
  予以論罪科刑確定等事實，乃為兩造所不爭執，並有前揭刑事
  判決在卷可稽（原審卷第45至49頁）。是上訴人主張王璽雅有
  前述故意、不法之行為，同時違反醫療法第106條第3項所定保
  護他人之法律，應依民法第184條第1項前段、第2項規定負賠
  償責任，固非無據。惟上訴人主張：伊因系爭事故受有醫療器
  具毀損之損失（即原審判命王璽雅給付確定部分）外，和眾診
  所之商譽亦因此受到損害，以致病患不再回診、營收減少，並
  造成伊精神上受有痛苦，王璽雅尚應賠償伊所受財產（營收減
  少）及非財產上損害各47萬7,500元等情，則為王璽雅所否認
  ，並以前揭情詞置辯。爰審認如次：
⒈關於營收減少部分：
⑴查上訴人主張系爭事故，造成和眾診所商譽受損，以致病患不
  再回診而營收減少47萬7,500元（見本院卷第224、364頁），
  固據提出有關東森新聞報導光碟、Google有關和眾診所之評論
  、和眾診所108年8至10月綜合損益表、病患呂○○、吳○○、李○○
  、陳○○、駱○○等多人之病歷等資料以佐其說（見本院卷第115
  、117、291至331頁）。
⑵惟觀前揭新聞報導內容，通篇均無出現事發診所名稱及詳細地
  址，且畫面已為一定遮掩，字幕僅記載：「"她拿刀"婦闖診間
  .持刀向醫師討債.病患驚魂」、 「"還我錢"婦人持刀鬧診所.
  警：疑醫師欠債」、「疑醫師欠債.債主追到診間內亮刀.等候
  看診病患驚」等語，受訪之病患亦表示知悉婦人應係因與該診
  所之醫師有欠債糾紛，而失控於診所鬧事，堪認無論是事發時
  在場之病患或係間接透過前揭新聞報導而獲悉系爭事故之一般
  閱聽大眾，均可認知前述衝突之發生係因鬧事者（即王璽雅）
  與該診所李姓醫師之間有私人財務糾紛，而發生前述非理性之
  過激舉止，前述暴力事件顯屬一時偶發之事故，與該診所提供
  之醫療行為、服務或品質是否不當，尚無關連。是上訴人主張
  和眾診所之商譽因此受到貶損，已難認有據。佐參上訴人所提
  Google關於和眾診所之評論，其評分較同頁其他診所之評分為
  低，然細閱評論者對於和眾診所所為之評論，內容均無提及該
  診所曾發生系爭事故之事，甚至有評論者具體表明該診所係以
  勞工體檢為主要醫療業務，但服務品質與收費令人有所意見之
  主觀評價，亦可認上訴人主張其診所病患於系爭事故發生後不
  再回診，乃係王璽雅之行為所致云云，非無疑義。
⑶又和眾診所係以勞工體檢為主要醫療業務，此亦為上訴人所自
  承（見本院卷第341頁），審酌勞工因就職所需或雇主提供年
  度之勞工體檢補助，而於當年度選擇前往和眾診所進行體檢之
  情事，但於次年度不再選擇至同一診所進行體檢或持續就診，
  造成其選擇變化之可能因素眾多（例如：考量診所收費或提供
  檢查之項目差異…等）；另診所之營收有無受影響應長期觀察
  ，可能影響診所營業狀況之因素亦不一而足（例如：診所從業
  人員之醫療量能變化，或雇主考量該月業務量而安排員工體檢
  日等），尚無從逕以事發當日至和眾診所進行勞工體檢之呂森
  源等人，事後或次年度不再選擇至和眾診所進行勞工體檢及門
  診，即認前述病患係因系爭事故之發生而不再回診；亦難僅憑
  和眾診所自行製作之損益表顯示事發當月之營收較前後1個月
  份為少，即推論前述營收變化必為系爭事故所造成。故上訴人
  所舉證據尚不足以證明其營收確因系爭事故之發生而減少。
⑷再民事訴訟法第222條第2項雖規定當事人如已證明受有損害而
  不能證明其數額或證明顯有重大困難者，法院應審酌一切情況
  ，依所得心證定其數額。其立法旨趣，乃在損害業經證明，僅
  損害額不能證明或證明顯有重大困難時，為避免被害人因訴訟
  上舉證困難而使其實體法上損害賠償權利難以實現所由設，此
  為舉證責任之降低，非純屬法官之裁量權，當事人仍應在客觀
  上可能之範圍內提出證據，俾法院得本於其所主張一定根據之
  事實，綜合全辯論意旨，依照經驗法則及相當性原則就損害額
  ，而為適當之酌定，非謂當事人可任意依此請求法院酌定金額
  。本件上訴人未能舉證證明和眾診所之商譽已因系爭事故受貶
  損，或其病患不再選擇至該所進行勞工體檢、門診或其營收之
  變化確為系爭事故所造成；復未主張並舉證證明當日就診病患
  事後有向其要求退費或請求賠償而影響其營收情事，則上訴人
  另請求法院依前揭規定酌定其營收損失金額，亦無可取。從而
  ，上訴人主張伊因系爭事故受有47萬7,500元之營業損失，請
  求王璽雅如數賠償，難認有據。
⒉關於非財產上損害部分：
　按民法第195條第1項規定被害人得請求賠償相當金額之非財產
  上損害，乃以加害人有不法侵害其身體、健康、名譽、自由、
  信用、隱私、貞操，或不法侵害被害人之其他人格法益而情節
  重大者為限，是財產權受侵害，並無前開規定之適用。本件王
  璽雅所為前述不法侵害行為（即毀損醫療器具，或以強暴方法
  妨害該所醫事人員執行醫療業務），難認有造成和眾診所之商
  譽受損害，業如前述。衡諸系爭事故發生之原因與新聞報導內
  容，亦難認王璽雅之行為有侵害上訴人個人之名譽、信用或其
  他人格法益之情事。則上訴人主張伊因系爭事故之發生，精神
  上受有痛苦，依前揭規定，請求王璽雅賠償非財產上損害47萬
  7,500元，亦屬無據。
關於李東衛部分：
㈠按稱委任者，謂當事人約定，一方委託他方處理事務，他方允
  為處理之契約；因可歸責於債務人之事由，致為不完全給付者
  ，債權人得依關於給付遲延或給付不能之規定行使其權利，因
  不完全給付而生前項以外之損害者，債權人並得請求賠償；債
  務人因債務不履行，致債權人之人格權受侵害者，準用第192
  條至第195條及第197條之規定，負損害賠償責任。民法第528
  條、第227條第1、2項、第227條之1固分別定有明文。惟委任
  契約為特定人（即委任人、受任人）間之權利義務關係，如債
  務人（受任人）有債務不履行之情事，僅債權人（委任人）有
  權向其請求給付，其理自明。
㈡查李東衛係與國管公司存有合作關係，自107年10月份起以報備
  支援為由，至和眾診所駐診執行醫療業務，並於108年8月7日
  與國管公司簽立書面合作契約，約定李東衛同意由國管公司聘
  為顧問，並至和眾診所駐診承攬醫療業務，合作期間為同年月
  8日至109年2月1日，並按約定計算方式分潤拆帳。其後，國管
  公司於系爭事故發生後已於108年11月9日以：李東衛數次性騷
  擾診所病患及醫護人員，並危害診所就醫環境之安全，有違合
  作契約之約定為由，發函對李東衛終止契約等情，有李東衛與
  國管公司所簽合作契約書、衛生福利部報備支援管理系統查詢
  結果、國管公司於108年11月9日所發終止函、李東衛向國管公
  司請領薪資或執行業務所得請款單及其付款資料可稽（見原審
  卷第17至23、43至45頁、本院卷第85至113頁），且核與證人
  李相台即國管公司創辦人兼董事執行長於原審證述情節大致相
  符（見原審卷第349至350頁）。堪認李東衛辯稱伊之所以前往
  和眾診所駐診執行醫療業務，係因與國管公司存有合作關係，
  而與上訴人並無契約關係等語，並非子虛。是依卷存資料，僅
  能認定和眾診所為李東衛與國管公司約定提供勞務之履行地，
  難認李東衛與上訴人直接存有委任關係。縱李東衛於駐診期間
  有上訴人所稱對診所病患或人員為性騷擾之行為，亦難認李東
  衛應依債務不履行之法則對上訴人負賠償責任。是上訴人依此
  請求李東衛賠償財產（即營收減少）及非財產上損害各50萬元
  ，亦屬無據。
綜上所述，上訴人依民法第184條第1項前段、第195條規定，請
  求王璽雅給付95萬5,000元，及自起訴狀繕本送達翌日起至清
  償日止，按年息5%計算之利息，為無理由，不應准許。從而原
  審就上開部分為上訴人敗訴之判決，並無不合。上訴論旨指摘
  原判決此部分不當，求予廢棄改判，為無理由，應駁回其上訴
  。另上訴人於本院追加依民法第184條第2項規定，請求王璽雅
  為前述給付；及依民法第227條第2項、第227條之1準用第195
  條規定，請求李東衛給付100萬元，並加計自111年4月2日起算
  之法定遲延利息，亦為無理由，應予駁回。
本件事證已臻明確，兩造其餘攻擊、防禦方法及舉證，經核與
  判決結果無影響，爰不逐一論列，附此敘明。
據上論結，本件上訴及追加之訴均為無理由，爰判決如主文。
中　　華　　民　　國　　111 　年　　9 　　月　　20　　日
                  民事第七庭    
                      審判長法  官  林翠華
                            法  官  許炎灶
                            法  官  黃珮茹
正本係照原本作成。
如不服本判決，應於收受送達後20日內向本院提出上訴書狀，其
未表明上訴理由者，應於提出上訴後20日內向本院補提理由書狀
（均須按他造當事人之人數附繕本）上訴時應提出委任律師或具
有律師資格之人之委任狀；委任有律師資格者，另應附具律師資
格證書及釋明委任人與受任人有民事訴訟法第466條之1第1項但
書或第2項所定關係之釋明文書影本。如委任律師提起上訴者，
應一併繳納上訴審裁判費。
中　　華　　民　　國　　111 　年　　9 　　月　　20　　日

  　　　　　　　　　　　　　書記官  黃文儀